臺灣高雄地方法院民事判決　　　　　　　94年度保險字第27號
原　　　告　乙○○
　　　　　　李證忠
　　　　　　丙○○
訴訟代理人　秦德進律師
　　　　　　許惠珠律師
被　　　告　國華產物保險股份有限公司
法定代理人　甲○○
訴訟代理人　丁○○
上列當事人間請求給付保險金事件，本院於民國94年10月4 日言
詞辯論終結，判決如下：
    主  文
原告之訴及假執行之聲請均駁回。
訴訟費用由原告負擔。
    事  實  及  理  由
一、原告起訴主張：被告係車牌號碼8721-JP 自用小貨車之強制
    汽車責任險承保人，於民國93年10月9 日18時許，訴外人陳
    俊生駕駛前開汽車，沿屏東縣高樹鄉○○○路由南向北行駛
    ，至上開路段1.5 公里處，與原告之被繼承人李泰山所駕駛
    車牌號碼：YS-9638 號自小客車發生車禍事故，致李泰山受
    有腹部鈍傷合併肝臟破裂及大量出血等傷害，經送屏東同慶
    醫院急救，於同日19時不治死亡。原告3 人為李泰山之繼承
    人，乃向被告請求給付死亡保險金，詎被告竟以李泰山為酒
    後駕車為由拒絕理賠，爰依強制汽車責任保險第25條之規定
    提起本件訴訟，請求被告給付死亡保險金等語。並聲明：(一)
    被告應給付原告新臺幣（下同）140 萬元，及自94年5 月 8
    日起至清償日止，按週年利率10% 計算之利息。(二)願供擔保
    請准宣告假執行。
二、被告對所承保前開車輛與訴外人李泰山於上述時地發生車禍
    ，李泰山並於肇事後死亡之事實不為爭執，惟以李泰山之死
    亡係因其酒醉駕車，精神不集中致駛向對向車道，而撞及陳
    俊生所駕駛之8721-JP 自小貨車所致，李泰山顯然已達不能
    安全駕駛動力交通工具之程度，仍駕駛汽車致肇事，應屬刑
    法第185 條之3 之犯罪行為，則依強制汽車責任保險法第26
    條第3 款（94年2 月5 日修正改列為第28條第1 項第2 款）
    及依財政部91年7 月23日財保字第0910750555號修正公布之
    「強制汽車責任保險單條款」第4 條第3 款之規定，被告對
    受害人即李泰山因從事犯罪行為所致之死亡自免負給付保險
    金之責任等語，資為抗辯。並聲明：(一)駁回原告之訴及假執
    行之聲請。(二)如受不利判決，請准供擔保免為假執行。
三、原告之被繼承人李泰山駕駛車號YS -9638號自小客車，於93
    年10月9 日18時許，沿屏東縣高樹鄉○○○路由北向南，往
    泰山方向行駛，與訴外人陳俊生駕駛被告所承保強制汽車責
    任險之車號8721-JP 自用小貨車，在該路段南向北1.5 公里
    處，陳俊生所駕駛車道上發生對撞，李泰山因此受有腹部鈍
    傷合併肝臟破裂及大量出血等傷害，經送屏東縣高樹鄉同慶
    醫院急救，仍於同日19時不治死亡，車禍發生時，李泰山血
    液中酒精濃度達每毫升250 公克，被告乃以李泰山血液中酒
    精濃度逾法令規定之標準，已顯無法安全駕駛，致駛入對向
    車道而肇事，認李泰山係飲酒後駕車之犯罪行為致死，遂引
    用強制汽車責任保險條款之除外責任約定，拒絕原告請求14
    0 萬元之理賠，及訴外人陳俊生並經臺灣屏東地方法院檢察
    署檢察官，以李泰山係酒後駕車，精神不集中致駛入陳俊生
    車道而肇事致死，屬李泰山之單方過失，陳俊生無過失致死
    之犯行為不起訴處分確定等情，為兩造所不爭執，復有原告
    提出之屏東縣警察局里港分局道路交通事故證明書、臺灣屏
    東地方法院檢察署相驗屍體證明書、律師函、繼承系統表，
    及被告提出之前開車輛保險證、強制汽車責任保險條款為證
    ，並經本院依職權調取臺灣屏東地方法院檢察署94年度偵字
    第637 號偵查卷、93年度相字第609 號相驗卷附之道路交通
    事故現場圖、道路交通事故調查報告表、現場照片16幀、屏
    東縣警察局道路交通事故當事人（陳俊生）酒精測定紀錄表
    、法務部法醫研究所（93）法醫所醫鑑字第1566號鑑定書 1
    份核閱屬實，堪信為真。
四、又強制汽車責任保險第28條第1 項第2 款之規定，及前述保
    險契約不保事項即除外責任條款約定意旨，應在於限制被害
    人因犯罪行為使保險事故發生而獲取不當之利益，及保障保
    險人僅需於事前經其評估，並願承受之風險範圍內負擔可能
    給付保險金之利益。而此處所謂「從事犯罪行為」，僅須受
    害人之行為違反刑罰規範即屬之，並不以經法院判處罪刑為
    必要，再所謂從事犯罪行為致死者，除受害人係從事犯罪行
    為外，尚須以受害人之死亡與其犯罪行為間有因果關係為要
    件。準此，則本件之爭點厥為：李泰山酒後駕車肇事，是否
    屬強制汽車責任保險法第28條第2 款，及前述強制汽車責任
    保險單條款第4 條第3 款所稱犯罪行為之除外責任情形，李
    泰山之死亡與其犯罪行為間有無因果關係，被告得否依該除
    外責任條款之約定，拒絕給付保險金。茲分述如下：
（一）按服用毒品、麻醉藥品、酒類或其他相類之物，不能安全
      駕駛動力交通工具而駕駛者，處1 年以下有期徒刑、拘役
      或3 萬元以下罰金，刑法185 條之3 定有明文。該條所謂
      之「不能安全駕駛」，係抽象危險犯，並不以發生具體危
      險為必要，而呼氣酒精濃度達每公升0.55毫克以上者，肇
      事率為一般正常人之10倍，堪認已達「不能安全駕駛」之
      標準。本件原告之被繼承人李泰山於車禍發生後，經送法
      醫解剖化驗後，檢出其血液中酒精濃度達每百毫升250 公
      克，有法務部法醫研究所鑑定書附於相驗卷可稽，經換算
      呼氣酒精濃度為每公升1.25毫克，顯已達上述不能安全駕
      駛之標準。又本件事故之撞擊地點係在前開路段南往北方
      向，即訴外人陳俊生所行駛之車道上，此觀相驗卷附現場
      照片所示，李泰山所駕駛之車輛保險桿、陳俊生駕駛之車
      輛擋風玻璃框、碎片均掉落在陳俊生行駛之車道上即明。
      而於發生碰撞前，陳俊生為防止事故之發生，於發現李泰
      山超越車道逆向行駛時即踩煞車，遂在該車道上留有陳俊
      生駕駛車輛約6.6 公尺煞車痕乙節，亦有道路交通事故現
      場圖、道路交通事故調查報告表、現場照片可佐，是綜上
      觀之，本件應係李泰山服用酒類後駕車，不勝酒力致不慎
      駛入對向車道發生對撞事故所導致，此亦為臺灣屏東地方
      法院檢察署檢察官所同認，並以李泰山係酒後駕車，精神
      不集中致駛入陳俊生行駛之車道而肇事致死，屬李泰山單
      方過失，陳俊生無過失致死之犯行為不起訴處分確定在案
      ，且為原告所不爭執。則縱因李泰山已因車禍死亡，而未
      經檢察官偵查起訴或法院判處罪刑在案，惟李泰山顯已涉
      犯刑法第185 條之3 不能安全駕駛動力交通工具而駕駛之
      罪至明。
（二）本件車禍事故係因李泰山於飲酒後不具有安全駕駛能力之
      情況下，仍駕車行所肇致，已如前述。李泰山生前身體及
      精神狀況良好，並無異常舉動等節，除據原告乙○○於警
      訊中陳明在卷外，並經法醫解剖屍體鑑定李泰山發育和營
      養狀況良好，頭胸腹部、四肢及心肺、肝膽、腸胃等器官
      亦無異常病變之情形，有前開法務部法醫研究所（93）法
      醫所醫鑑字第1566號鑑定書可稽。而李泰山係因本件車禍
      事故受有左上臂、左大腿閉鎖性骨折、右側多處肋骨骨折
      、肝臟多處裂傷出血、腹腔內大量出血、脊椎骨折及胸腹
      部創傷等傷害，致腹部鈍傷合併肝臟破裂及大量出血死亡
      ，死亡方式為意外乙情，亦經法醫鑑定明確，載明於前開
      鑑定書內，堪認李泰山之酒醉駕車致未能安全駕駛之犯罪
      行為，應係造成其車禍死亡之原因。準此，則李泰山酒醉
      駕車之犯罪行為，與其車禍死亡結果間應有相當因果關係
      ，而該當強制汽車責任保險第28條第1 項第2 款之規定，
      及前述保險契約不保事項約定所謂從事犯罪行為致死之要
      件，屬上述除外責任之範圍，是被告前開辯解尚非無據，
      應可採信。
五、綜上所述，李泰山酒後駕車，致不能安全駕駛而發生本件車
    禍事故，並造成自身死亡，其犯罪行為與死亡間具有相當因
    果關係，是依強制汽車責任保險第28條第1 項第2 款規定，
    及兩造保險契約條款之約定，被告以受害人從事犯罪之行為
    致受害人受有死亡之除外責任約定，拒絕理賠，應屬有據。
    從而，原告依系爭保險契約請求被告應給付原告140 萬元及
    自94年5 月8 日起至清償日止，按週年利率10% 計算之利息
    為無理由，應予駁回。其假執行之聲請，因訴之駁回，已失
    所附麗，應併予駁回。
六、本件事證已臻明確，兩造其餘主張陳述及攻擊防禦方法，經
    審酌後認不影響本判決結果，爰不一一論駁，併此敘明。
七、據上結論，原告之訴為無理由，依民事訴訟法第85條第1 項
    前段、第78條，判決如主文。
中　　華　　民　　國　　94　　年　　10　　月　　18　　日
                  民事第2 庭  法　官  柯彩燕
正本係照原本作成。
如不服本判決，應於送達後廿日內，向本院提出上訴狀（須附繕
本）。
中    華    民    國    94    年    10    月    18    日
                              書記官  王紀芸
